# 关于非企业合并方式下取得投资审计评估费的处理

提问人：cheerfullife 时间：2012-11-28 22:05:29
（二）非同一控制下的企业合并，购买方在购买日应当按照《企业会计准则第 20 号——企业合并》确定的合并成本作为长期股权投资的初始投资成本。企业合并中，合并方或购买方为企业合并发生的审计、法律服务、评估咨询等中介费用以及其他相关管理费用，应当于发生时计入当期损益。 第六条 除企业合并形成的长期股权投资以外，其他方式取得的长期股权投资，应当按照下列规定确定其初始投资成本：　　（一）以支付现金取得的长期股权投资，应当按照实际支付的购买价款作为初始投资成本。　　（二）以发行权益性证券取得的长期股权投资，应当按照发行权益性证券的公允价值作为初始投资成本。　　（三）投资者投入的长期股权投资，应当按照投资合同或协议约定的价值作为初始投资成本，但合同或协议约定价值不公允的除外。　　（四）通过非货币性资产交换取得的长期股权投资，其初始投资成本应当按照《企业会计准则第 7 号——非货币性资产交换》确定。（五）通过债务重组取得的长期股权投资，其初始投资成本应当按照《企业会计准则第 12 号——债务重组》确定。与取得以上长期股权投资直接相关的费用、税金及其他必要支出，应计入其初始投资成本。 以上内容为会计司前几日颁布的长期股权投资修订稿征求意见稿部分内容，想针对其中的加红色部分与各位网友讨论。 个人理解上述征求意见稿中仍未说明非企业合并方式下审计费、评估费的处理，据我了解到的情况，很多人对此还是有不同的理解，本人也更倾向于计入损益的处理，即将其理解为“不属于资产取得的必要支出”，不知我的理解是否正确，欢迎各位网友讨论，也希望陈老师帮忙看一下。

回答人：chenyiwei
在现行的《企业会计准则第 2 号——长期股权投资》和《企业会计准则解释第 4 号》下，以及根据最新的征求意见稿，长期股权投资初始成本的确定，因为是否构成企业合并而不同，总体上可概括为以下三种情况： （ 1 ）由同一控制下企业合并形成的长期股权投资（征求意见稿第五条第（一）项）：按合并日取得的被合并方净资产账面价值份额作为初始投资成本。取得投资时发生的直接交易费用不计入投资成本。 （ 2 ）由非同一控制下企业合并形成的长期股权投资（征求意见稿第五条第（二）项）：按购买对价的公允价值作为初始投资成本。企业合并的直接交易费用不计入投资成本。 （ 3 ）其他原因形成的长期股权投资（征求意见稿第六条）：按取得时支付的对价的价值（视情况采用账面价值或公允价值）和取得投资时发生的直接交易费用之和作为初始投资成本。 我们理解，长期股权投资的初始计量规定，所要解决的是长期股权投资作为一项资产，如何确定其初始入账金额的问题。由于在控股合并的情况下，企业合并会计的基本原则是体现在合并报表层面，而并不体现于合并方或购买方的个别报表层面，对于合并方或购买方的个别报表层面而言，也就是一项资产的取得问题，因此，就个别报表层面的资产初始计量这一目的而言，并无必要针对在合并报表层面是否构成一项企业合并，而对初始投资成本的确定原则和方法作出不同的规定。 因此，我们建议对不同取得方式下的长期股权投资初始投资成本的确定方式予以统一，不再区分是否在合并报表层面构成一项企业合并而作出不同的规定，特别是要取消现行准则针对同一控制下企业合并取得的长期股权投资“以被合并方净资产账面价值为初始投资成本”的规定，因为这一规定除了在编制合并报表时可以减轻部分抵销和调整工作量以外，与资产成本确定的一般原则并不相符。 我们建议：遵循《企业会计准则——基本准则》对资产初始计量的一般原则，即资产以取得成本进行初始计量，重新对长期股权投资初始成本的确定原则予以规定。即，不论长期股权投资的取得是否与企业合并相关，一律按照《企业会计准则第 2 号——长期股权投资》第四条的规定确定初始投资成本。 关于取得投资时的初始直接费用是否计入长期股权投资成本的问题，我们建议遵循资产、负债初始计量的一般原则，将为了取得长期股权投资而发生的直接相关交易成本（增量成本）均纳入长期股权投资成本中。但如果是以发行权益性证券或者债务性证券作为取得长期股权投资的对价，则对于与发行证券相关的直接交易成本，应当按照金融工具准则的相关规定，计入权益工具或者债务工具的初始计量金额中（即作为发行折价或者冲减发行溢价），不计入长期股权投资成本。 我们理解，在实体理论下，个别报表和合并报表层面观察同一交易或事项的“视角”是不同的，由此可能导致在不同层面对同一交易或事项作出不同的处理。对于企业合并及其所形成的长期股权投资的初始计量问题而言，在母公司个别报表层面，所涉及的是长期股权投资这一项资产的初始计量问题；而合并报表层面更偏重于对通过合并取得的被购买方权益的价值（而不是单项资产或负债）的计量（因而在控股合并情形下，在合并报表层面运用企业合并准则时，在合并报表层面更偏重于向原股东实际转移的对价(consideration transferred)的计量）。视角不同导致处理方法不同。 在现行会计准则体系下，除了对交易性金融工具另有特殊规定外，其他相关会计准则都把资产取得过程中发生的税费、手续费等直接交易费用计入资产取得成本中，因为这也是为取得资产所发生的必要、合理的支出。因此没有理由相信由企业合并形成的长期股权投资将会是这一原则的例外，否则与征求意见稿第六条规定的其他方式取得的长期股权投资（例如后续购买少数股权形成的长期股权投资）的成本，以及由其他资产类会计准则规范的资产初始计量，将不具有可比性。 如果能够采纳上述意见，则在所有资产、负债进行初始计量时，除了属于金融工具准则规范范围的以公允价值计量且其变动计入当期损益的金融资产和金融负债以外，其他情形下的资产和负债的初始计量金额中均将包含取得时发生的直接交易费用，从而实现体系内的一致性。

提问人：chinatukai 时间：2012-11-29 09:49:17
关于这东西，证监会还有专门的规定，但是需要按证监会的执行吗？

回答人：chenyiwei
证监会的规定主要是针对发行费用的，和此处的合并成本是两回事，应不矛盾。

提问人：雄蝇展翅 时间：2014-07-13 00:52:45
感谢陈版主的解答~~
但是因为和之前老师教的不太一样...... 所以想请教一些问题，希望能有幸得到您的解答~~
如果合并初始费用都计入长期股权投资成本的话 在非同一控制下，编抵消分录时 长期股股权投资因为初始费用的计入 比 享有被购买方净资产公允份额 多出来的部分，应该怎么处理比较好？ 如果dr商誉的话，觉得好像也不符合商誉的定义，因为初始费用好像也不能给购买方带来超额的利润 如果dr费用的话，觉得好像相对能说得过去 因为个别报表里保持了“为取得资产所发生的必要、合理的支出计入资产成本”一般原则 合并报表里，为了给投资者提供更全面的信息，所以进行调整计入费用，这样好像也说得过去在同一控制下，编抵消分录时 因为权益结合法本质是权益的交换，所以应该按账面、不产生损益（另外不知道这个因果关系对不对？） 所以不能dr费用，如果dr商誉的话好像也不符合商誉的定义 不知道应该怎么处理会比较好？
谢谢前辈~~

回答人：chenyiwei
现在正式发布的修订后准则规定与征求意见稿一致，即与企业合并相关的交易费用，除了权益性或债务性证券的发行费用以外，均予以费用化处理，不计入长投成本。既然已有定论，则无需再讨论。